【裁判字號】    92,訴,1772
【裁判日期】    920912
【裁判案由】    搶奪
【裁判全文】
臺灣高雄地方法院刑事判決                        九十二年度訴字第一七七二號
    公  訴  人  臺灣高雄地方法院檢察署檢察官
    被      告  甲○○
                乙○○
右列被告因搶奪案件，經檢察官提起公訴（九十二年度偵字第一二九○○號、一三一
五二號），本院判決如左：
    主  文
甲○○共同意圖為自己不法之所有，而搶奪他人之動產，累犯，處有期徒刑壹年貳月
。
乙○○共同意圖為自己不法之所有，而搶奪他人之動產，處有期徒刑壹年。
    事  實
一、甲○○前於民國八十二年間因煙毒案件，經本院八十二年度訴字第一九四五號判
    決處有期徒刑三年二月確定，於八十二年九月二日入監執行，於八十四年一月七
    日假釋出獄，至八十六年二月十日假釋期滿，尚餘殘刑二年一月三日，惟其於假
    釋期間，復因違反麻醉藥品管理條例案件，經臺灣基隆地方法院八十四年度訴字
    第二九一號判決處有期徒刑五年六月確定，經撤銷前開假釋，應合併執行七年七
    月三日，於八十五年二月九日入監執行，於八十八年五月二十七日假釋出獄，至
    九十一年十月七日縮刑期滿，假釋未經撤銷，所餘刑期以已執行論（構成累犯）
    。
二、乙○○前於八十六年間因煙毒、搶奪等案件，分別經臺灣高等法院高雄分院八十
    六年度上訴字第二五四一號判決處有期徒刑三年五月及本院八十六年度訴字第二
    九八八號判決處有期徒刑十月確定，嗣經臺灣高等法院高雄分院八十七年度聲字
    第一七九號裁定應執行有期徒刑四年確定，刑期自八十七年四月二十九日起算，
    於八十九年四月八日假釋出監，至九十年十二月十二日縮刑假釋期滿，尚餘殘刑
    一年八月四日，惟其於假釋期間復因搶奪案件，經本院九十年度訴字第四五五號
    判決處有期徒刑一年三月確定，經撤銷前開假釋，嗣乙○○於九十一年二月四日
    經通緝到案執行前述殘刑及搶奪案之一年三月徒刑，然其復因施用毒品案件，經
    本院裁定令入戒治處所施以強制戒治，是檢察官乃於九十一年二月二十二日將乙
    ○○由高雄第二監獄借提執行強制戒治，惟於九十二年一月十五日強制戒治執行
    完畢後，臺灣屏東戒治所即將其釋放出所，是乙○○前開殘刑尚未執行完畢（不
    構成累犯）。
三、詎其二人仍不知悔改，復共同基於意圖為自己不法所有之犯意聯絡，於九十二年
    六月十一日下午五時四十分許，由甲○○騎乘向不知情鄰居林其禮借用之車牌號
    碼ＸＷＩ－七六一號重型機車，後載乙○○，在高雄縣鳳山市○○○路六百三十
    九巷十三號前，趁徐東荔不注意之際，由乙○○下手，徒手自後搶奪徐東荔所有
    紫色手提包一只，內有如附表一、二所示證件與財物及現金新台幣（下同）一千
    元，得手後，贓款由其二人朋分花用，如附表一所示證件及物品，由甲○○、乙
    ○○於是日下午六時許，棄置在高雄縣前鎮區○○街「聯勤二○五」廢棄營區內
    ，另如附表二所示物品，則由甲○○獨自丟棄在高雄市苓雅區○○○路愛河內。
    嗣經徐東荔報案後，為警依甲○○犯案時掉落在現場之皮夾（內有甲○○之國民
    身分證及身心障礙手冊各一紙）循線追查，甲○○始於九十二年六月十六日下午
    二時許，主動配合警察前往「聯勤二○五」廢棄營區內，起出如附表一所示證件
    及物品，且供出同夥乙○○。乙○○則於九十二年六月十九日下午二時二十分許
    ，由警察依法拘提到案。
四、案經高雄縣政府警察局鳳山分局報請臺灣高雄地方法院檢察署檢察官偵查起訴。
    理  由
一、右揭犯罪事實，業據被告甲○○、乙○○分別於警偵訊及本院審理時坦白承認，
    核與被害人徐東荔於警訊時指訴之情節相符，且有贓物認領保管收據、被告甲○
    ○遺留於犯罪現場證件之照片各一紙及被告甲○○協同警方至「聯勤二○五」廢
    棄營區起獲如附表一所示物品之照片二幀暨車牌號碼ＸＷＩ－七六一號重型機車
    照片一張在卷可稽，足認被告甲○○、乙○○之自白與事實相符。從而本件事證
    明確，被告二人犯行，洵堪認定。
二、核被告甲○○、乙○○所為，均係犯刑法第三百二十五條第一項之普通搶奪罪。
    被告甲○○、乙○○，就上開搶奪犯行，有犯意聯絡及行為分擔，應依共同正犯
    論處。另被告甲○○前於八十二年間因煙毒案件，經本院八十二年度訴字第一九
    四五號判決處有期徒刑三年二月確定，於八十二年九月二日入監執行，於八十四
    年一月七日假釋出獄，至八十六年二月十日假釋期滿，尚餘殘刑二年一月三日，
    惟其於假釋期間，復因違反麻醉藥品管理條例案件，經臺灣基隆地方法院八十四
    年度訴字第二九一號判決處有期徒刑五年六月確定，經撤銷前開假釋，應合併執
    行七年七月三日，於八十五年二月九日入監執行，於八十八年五月二十七日假釋
    出獄，至九十一年十月七日縮刑期滿，假釋未經撤銷，所餘刑期以已執行論，此
    有臺灣高等法院被告全國前案紀錄表在卷可稽，並經本院調閱前開執行指揮書、
    撤銷假釋報告表等件審核無誤，有臺灣宜蘭監獄九十二年七月二十一日宜監宏總
    字第○九二○○一二二二○號函附卷可憑，是其前受有期徒刑執行完畢，於五年
    以內再犯本件最重本刑為有期徒刑以上之罪，為累犯，應依刑法第四十七條之規
    定加重其刑，並遞加重之。爰審酌被告二人均有如事實欄所載之前科，除被告甲
    ○○部分已如上述外，另被告乙○○之部分，亦有卷附臺灣高等法院被告全國前
    案紀錄表可佐，並經本院調取臺灣高雄地方法院九十年度執更字第三六六八號、
    九十一年度執緝字第一六二、一六三號執行卷宗，核閱屬實，足見其二人素行不
    佳，且被告甲○○、乙○○均年富力壯，正值青年不圖上進，不思循合法正當途
    徑獲得財富，任意搶奪他人財物，危害社會治安及人民財產之安全，另被告乙○
    ○屢次觸犯搶奪罪，難認其有悔悟之意，並參酌其二人犯後均能坦承犯行，及犯
    罪情節暨犯罪所生之損害等一切情狀，分別量處如主文所示之刑。
三、公訴意旨另以：被告甲○○、乙○○另於九十二年六月一日晚間七時十分許，由
    甲○○騎乘車牌號碼ＸＨＡ－二六六號重型機車（車主登記為乙○○之母蔡黃秋
    蘭），後載乙○○，在高雄縣鳳山市○○○路五甲夜市，趁某不詳姓名年籍婦人
    不注意之際，由乙○○下手，徒手自後搶奪該名婦人所有皮包一只，內有新台幣
    （下同）一萬一千元，得手後，贓款由其二人朋分花用。因認被告二人另涉有刑
    法第三百二十五條第一項普通搶奪罪嫌等語。
四、按修正前刑事訴訟法第一百五十六條第二項規定：被告之自白不得作為有罪判決
    之唯一證據，仍應調查其他必要之證據，以察其是否與事實相符。其立法意旨乃
    在防範被告自白之虛擬致與真實不符，故對自白在證據上之價值加以限制，明定
    須藉補強證據以擔保其真實性。又利用共同被告之共犯之自白或其他不利於己之
    陳述，為認定被告犯罪之證據，不特與利用被告自己之自白作為其犯罪之證明同
    有自白虛偽性之危險，亦不免有嫁禍於被告而為虛偽供述之危險。故就修正前刑
    事訴訟法第一百五十六條第二項之立法意旨觀之，非共同被告之共犯之自白或其
    他不利於己之陳述，固得作為認定被告犯罪之證據，但不得作為有罪判決之唯一
    證據，仍應調查其他必要之證據，以察其是否與事實相符，亦即仍須有補強證據
    以擔保該共犯自白之真實性，始得採為斷罪之依據，並非絕對可由法院自由判斷
    該共犯之自白或不利於己之陳述之證明力，若不為調查，而專憑此項供述據為被
    告犯罪事實之認定，即與上開規定有違。從而九十二年二月六日修正公布之刑事
    訴訟法第一百五十六條第二項，即明定被告或共犯之自白，不得作為有罪判決之
    唯一證據，仍應調查其他必要之證據，以察其是否與事實相符。
五、查被告二人雖坦承於九十二年六月一日晚間七時十分許，由甲○○騎乘車牌號碼
    ＸＨＡ－二六六號重型機車，後載乙○○，在高雄縣鳳山市○○○路五甲夜市，
    趁某不詳姓名年籍婦人不注意之際，由乙○○下手，徒手自後搶奪該名婦人所有
    皮包一只等情，惟本案既無被害人之指訴，復未查扣任何贓證物，故公訴人所據
    者僅有被告及共犯之自白而已，並無補強證據足以擔保前開自白之真實性，揆諸
    前開法條意旨及說明，自無從專憑前開供述逕認被告二人前開搶奪犯行，本應為
    無罪之諭知，惟公訴人既認被告二人此部分犯行與前開論罪科刑部分，均有連續
    犯之裁判上一罪之關係，爰不就被告二人另為無罪之諭知，併此敘明。
據上論斷，應依刑事訴訟法第二百九十九條第一項前段，刑法第二十八條、第三百二
十五條第一項、第四十七條，判決如主文。
本案經檢察官詹美鈴到庭執行職務。
中    華    民    國    九十二    年      九      月        十二      日
                                  臺灣高雄地方法院刑事第九庭
                                      法  官    吳為平
右正本證明與原本無異。
如不服本判決，應於判決送達後十日內，向本院提出上訴狀。
                                      書記官    曾秀鳳
中    華    民    國    九十二    年      九      月        十五      日
附表一：
        ┌──────────────────┐
        │紫色手提包及黑色皮夾各一只          │
        │印章七枚、眼鏡一副                  │
        │身分證、自小客車駕照、汽車行照各一枚│
        │健保卡及健保ＩＣ卡各一枚            │
  └──────────────────┘
附表二：
        ┌──────────────────┐
        │信用卡及提款卡共十張                │
        │摩托羅拉行動電話一支                │
        │雨傘一支                            │
        │餐盒袋一個                          │
        └──────────────────┘
附錄論罪科刑法條：
中華民國刑法第三百二十五條第一項
意圖為自己或第三人不法之所有，而搶奪他人之動產者，處六月以上五年以下有期徒
刑。


司法院資訊處製作；財團法人民間司法改革基金會備份。
